臺北高等行政法院判決
　　　　　　　　　　　　　　　　93年度訴字第02352號
　　　　　　　　　　　　　　　.
原　　　告　甲○○
被　　　告　勞工保險局
代　表　人　乙○總經理）住同.
訴訟代理人　鍾博任兼送達代收.
　　　　　　沈文均
　　　　　　丙○○
上列當事人間因勞工保險條例事件，原告不服行政院勞工委員會
中華民國93年5月14日勞訴字第0920068873號訴願決定，提起行
政訴訟。本院判決如下：
    主  文
原告之訴駁回。
訴訟費用由原告負擔。
    事  實
一、事實概要：緣原告以其於民國（下同）80年5月28日工作時
    自高處跌落，致腰椎骨折神經損傷左下肢障害，前於88年8
    月31日向被告申請職業傷害殘廢給付，經被告審查以其逾2
    年請求權時效為由，而於88年9月間以88保給字第6038158號
    函否准其所請。原告嗣於90年12月6日再因同一事故申請職
    業傷害殘廢給付，經被告審查仍否准其所請，原告不服，申
    請審議，經勞工保險監理委員會（下稱勞保監理會）92年1
    月27日（91）保監審字第4282號審定書審定「原核定撤銷，
    由勞工保險局另為適法之處分。」嗣被告重新審查仍否准其
    所請，另原告於91年8月20日復提出1份殘廢給付申請書件，
    據其檢附台北榮民總醫院90年11月16日開具同日審定成殘之
    殘廢診斷書，案經被告將相關資料先後3次送請專科醫師審
    查後，嗣被告乃據以重新認定原告殘廢程度應符合勞工保險
    殘廢給付標準表第53項第7等級及第141項第7等級，原應合
    併發給第5等級960日職業傷害殘廢給付，惟應扣除左下肢機
    能障害已逾2年請求權時效不予給付之660日，乃以92年5月3
    0日保給殘字第09210110690號函（下稱系爭處分）核定發給
    300日職業傷害殘廢給付，原告仍未甘服，向勞保監理會申
    請審議，經審定駁回後，提起訴願，亦遭駁回，遂提起本件
    行政訴訟。
二、兩造聲明：（原告未於準備程序期日及言詞辯論期日到場，
    聲明及陳述依其起訴狀記載）
  (一)原告聲明求為判決：
  1.被告88年保給字第6038158號函應予撤銷。
  2.訴願決定、審議審定及系爭處分不利原告部分均撤銷。
  3.被告應作成核付原告合併升級為第5級職業傷害殘廢給付之
    行政處分。
　(二)被告聲明求為判決：駁回原告之訴。
三、兩造之主張：
甲、原告主張之理由：
一、原告於80年5月28日工作時自高處跌落，致腰椎骨折神經損
    傷左下肢障害，雖於84年9月29日開立殘廢診斷書，但於第2
    7欄中（前項殘廢有無好轉可能）中並無勾填任何選項，故
    此張診斷書並未完成殘廢之確認，屬不完備之診斷書，故88
    年8月30日申請書之請求權程序亦未完備，且88年保給字第6
    038158號函並未要求原告補正，具有行政上重大明顯瑕疵，
    處分書應自始不生效力，所以並無2年請求權時效消滅之問
    題，聲請該函撤銷。
二、依91年11月16日之診斷書分別記載下肢及脊椎兩處障害，應
    合併升級發給5級之職業傷害殘廢給付。
乙、被告主張之理由：
一、查本件原告以其於80年5月28日工作時自高處跌落，致腰椎
    骨折神經損傷左下肢障害，前於88年8月31日申請職業傷害
    殘廢給付，經被告審查以逾2年請求權時效為由，否准其所
    請。原告嗣於90年12月6日再因同一事故申請職業傷害殘廢
    給付，經被告審查仍以91年10月17日保給殘字第0916065074
    0號函否准其所請，原告申請審議，經勞保監理會92年1月27
    日91保監審字第4282號審定書審定「原核定撤銷，由勞工保
    險局另為適法之處分。」嗣經被告重新審查仍否准其所請，
    原告不服，又於92年4月24日再向勞保監理會申請審議。
二、原告另於91年8月20日復提出1份殘廢給付申請書件，據其檢
    附台北榮民總醫院90年11月16日開具同日審定成殘之殘廢診
    斷書載「傷病名稱：腰椎骨折神經損傷；殘廢部位：左下肢
    ；殘廢詳況：左上肢肌力5分、左下肢肌力3分；需單杖行走
    ，終生僅可從事輕便工作；腰椎左側第3、4神經根截斷，左
    下肢麻痺；脊柱前屈30度、後屈10度、活動範圍40度」。案
    經被告將相關資料先後3次送請專科醫師審查，第1次之意見
    略以：「一、其84年9月29日報殘時，症狀應已固定，符合
    第141項第7等級。二、該員致殘之主因，是因通往左下肢之
    多條神經根斷裂，故其殘廢症狀僅限於左下肢。其腰椎骨折
    術後復健1年以上，左下肢之症狀即屬固定。」第2次之意見
    略以：「楊先生脊椎骨折已手術內固定及融合所有腰椎，其
    對功能影響應該很大，可符合第53項第7等級殘等之規定。
    另外其左側第3、4腰椎神經根斷裂合併左下肢麻痺無力，可
    以符合第141項第7等級殘等之規定。」第3次之意見略以：
    「楊先生腰椎已完全內固定及融合，其對活動功能有相當之
    影響，可以符合第53項第7等級。」被告乃據以認定原告殘
    廢程度應符合第53項第7等級及第141項第7等級，原應合併
    發給第5等級960日職業傷害殘廢給付。惟原告前已因同一事
    故於84年9月29日審定成殘，原應符合第141項第7等級660日
    職業傷害殘廢給付，惟因逾2年請求權時效，而前於88年9月
    以88保給字第6038158號函否准所請。故本次所請原應合併
    發給第5等級960日職業傷害殘廢給付，應扣除逾2年請求權
    時效不予給付之660日，而核定發給300日職業傷害殘廢給付
    。
三、原告訴稱其84年9月29日所申請殘廢給付之診斷書記載不完
    備，故其申請行為之請求權程序未完備，且認為被告所為88
    年保給字第6038158號函之行政處分不生效力云云。查勞工
    保險殘廢診斷書雖為申請殘廢給付之應備書件之一，惟其記
    載之目的係供被告判斷申請人之殘廢程度，至於其是否符合
    治療終止之要件，可由就診醫師所填載之治療詳況或病歷記
    載中作成判斷，並不因原告所稱之欄位有無勾填而受影響，
    自亦不生補正之問題。另原告所稱之函文乃被告據原告之申
    請案件所為之行政處分，其作成之過程與內容並無違法之處
    自屬有效，原告亦未循行政救濟程序提出爭訟，該處分自確
    定，原告、被告亦應受其拘束。原告為求其利任意託辭，非
    但紊亂國家行政行為之運作，且憑己意無任何法律依據自行
    認定行政機關之處分之效力，並以此作為遂行行政訴訟之目
    的，徒然浪費司法資源，實非法治國家人民所應為也，併予
    陳明。
    理  由
壹、程序方面：
一、本件原告經合法通知，無正當理由而未於言詞辯論期日到場
    ，核無行政訴訟法第218條、民事訴訟法第386條各款所列情
    形，爰依被告之聲請，由其一造辯論而為判決。
二、按「人民因中央或地方機關之違法行政處分，認為損害其權
    利或法律上之利益，經依訴願法提起訴願而不服其決定，或
    提起訴願逾3個月不為決定，或延長訴願決定期間逾2個月不
    為決定者，得向高等行政法院提起撤銷訴訟。」行政訴訟法
    第4條第1項定有明文。故提起撤銷訴訟，以經過合法訴願為
    前提，其未經合法訴願程序，提起行政訴訟，自非法之所許
    。次按「原告之訴，有左列各款情形之一者，行政法院應以
    裁定駁回之。但其情形可以補正者，審判長應定期間先命補
    正：．．．十、起訴不合程式或不備其他要件者。」為行政
    訴訟法第107條第1項第10款所明定。本件原告以其於88年8
    月30日申請書之請求權程序未完備，且被告88年保給字第60
    38158號函並未要求補正，而認該處分書自始不生效力，應
    予撤銷云云。惟查，原告就此部分之處分未向勞保監理會申
    請審議，亦未提起訴願，此經被告陳明在卷，原告對此復未
    爭執。依前開規定，原告此部分之撤銷訴訟，未經過合法之
    訴願程序，逕行提起行政訴訟，此部分之起訴，難認合法，
    應予駁回。
貳、實體方面：
一、按「領取保險給付之請求權，自得請領之日起，因2年間不
    行使而消滅。」、「被保險人因普通傷害或罹患普通疾病，
    經治療終止後，如身體遺存障害，適合殘廢給付標準表規定
    之項目，並經保險人自設或特約醫院診斷為永久殘廢者，得
    按其平均月投保薪資，依同表規定之殘廢等級及給付標準，
    1次請領殘廢補助費，．．．。被保險人領取普通傷病給付
    期滿，或其所患普通傷病經治療1年以上尚未痊癒，如身體
    遺存障害，適合殘廢給付標準表規定之項目，並經保險人自
    設或特約醫院診斷為永不能復原者，得比照前項規定辦理。
    」、「被保險人因職業傷害或罹患職業病，經治療終止後，
    如身體遺存障害，適合殘廢給付標準表規定之項目，並經保
    險人自設或特約醫院診斷為永久不能復原者，依同表規定之
    殘廢等級及給付標準，增給50%，1次請領殘廢補助費。被保
    險人領取職業傷病給付期滿，尚未痊癒，如身體遺存障害，
    適合殘廢給付標準表規定之項目，並經保險人自設或特約醫
    院診斷為永久不能復原者，得比照前項規定辦理。」、「殘
    廢給付依左列規定，審核辦理之．．．四、被保險人身體遺
    存障害，同時適合殘廢給付標準表之第8等級至第1等級間認
    何兩項目以上時，按其最高殘廢等級再升兩等級給與之。但
    最高殘廢等級為第2等級以上時，按第1等級給與之。」勞工
    保險條例第30條、第53條、第54條及第55條第4款分別定有
    明文。再按勞工保險殘廢給付標準表「脊柱畸形或運動障害
    」系列第53障害項目規定「脊柱遺存顯著畸形或顯著運動障
    害者。」為第7殘廢等級，給付標準440日。又同系列附註一
    規定，脊柱為保持體位之支柱，其有遺存運動障害、畸形障
    害或荷重障害者，對於勞動能力之喪失程度，不應拘執於脊
    柱椎骨個別之損傷程度作個別判斷，應從脊柱全體機能損傷
    若干程度，作綜合性之審查。附註四規定，脊柱運動障害：
    (一)「遺存顯著運動障害」，係指喪失生理運動範圍2分之1以
    上者。(二)「遺存運動障害」，係指喪失生理運動範圍3分之1
    以上者。(三)脊柱運動限制不明顯者，不在給付範圍。另「下
    肢機能障害」系列第141障害項目規定「一下肢遺存顯著運
    動障害者。」為第7殘廢等級，給付標準440日。復按「被保
    險人保險有效期間發生傷病導致身體局部殘廢，惟未於實際
    成殘之日起2年內申請殘廢給付，俟日後殘廢程度加重始提
    出申請者，應僅就其加重之殘廢部分依勞工保險條例及殘廢
    給付標準表規定核給。」亦有行政院勞工委員會92年8月29
    日勞保二字第0920048513號函釋可稽。核上開函釋與勞工保
    險條例規定意旨無違，被告辦理相關案件，自得據之適用。
二、查本件原告以其於80年5月28日工作時自高處跌落，致腰椎
    骨折神經損傷左下肢障害，申請職業傷害殘廢給付。據其檢
    附台北榮民總醫院90年11月16日開具同日審定成殘之殘廢診
    斷書載，傷病名稱：腰椎骨折神經損傷；殘廢部位：左下肢
    ；殘廢詳況：左上肢肌力5分、左下肢肌力3分；需單杖行走
    ，終生僅可從事輕便工作；腰椎左側第3、4神經根截斷，左
    下肢麻痺；脊柱前屈30度、後屈10度、活動範圍40度。此有
    該殘廢診斷書影本附原處分卷可稽。案經被告將相關資料先
    後送請3位專科醫師審查，意見略以：「一、其84年9月29日
    報殘時，症狀應已固定，符合第141項第7等級。二、該員致
    殘之主因，是因通往左下肢之多條神經根斷裂，故其殘廢症
    狀僅限於左下肢。其腰椎骨折術後復健1年以上，其左下肢
    之症狀即屬固定。．．．」第2位專科醫師審查意見略以：
    「楊先生脊椎骨折已手術內固定及融合所有腰椎，其對功能
    影響應該很大，可符合第53項第7級殘等之規定。另外其左
    側第3、4腰椎神經根斷裂合併左下肢麻痺無力，可以符合第
    141項第7級殘等之規定。」第3位專科醫師審查意見略以：
    「楊先生腰椎已完全內固定及融合，其對活動功能有相當之
    影響，可以符合第53項第7級殘等之規定。」此均有各該特
    約醫師審查意見附原處分卷可稽。被告乃據以認定原告殘廢
    程度應符合第53項第7等級及第141項第7等級，原應合併發
    給第5等級960日職業傷害殘廢給付。惟原告前已因同一事故
    於84年9月29日審定成殘，原應符合第141項第7等級660日職
    業傷害殘廢給付，惟因逾2年請求權時效，而於88年9月以88
    保給字第6038158號函否准所請。故本次所請原應合併發給
    第5等級960日職業傷害殘廢給付，應扣除逾2年請求權時效
    不予給付之660日，而核定發給300日職業傷害殘廢給付。又
    原告不服，復向勞保監理會申請審議，亦經該會專業醫師審
    查意見略以：「依榮民總醫院90年11月16日殘廢證明『腰椎
    左側第3、4神經根截斷左下肢麻痺，左下肢肌力3，需持杖
    行走，脊椎屈曲30度，伸展10度，可動範圍40度』再依81年
    9月29日之榮總殘廢證明『第2腰椎至第3薦椎神經根斷裂，
    腰薦椎骨折』，可見其左側下肢麻痺始於80年之外傷所造成
    之神經切斷，已超過2年之申請期，此部分應不予核付。腰
    椎部分宜參考Ｘ光，再判定其活動度與殘廢等級，建議附Ｘ
    光片後再議。」嗣勞保監理會補附Ｘ光片再送請同一專科醫
    師審查，意見略以：「依所附Ｘ光其第2、3、4、5腰椎及第
    1薦椎內固定後，其腰椎活動應受限制，以53項第7等級核付
    為合理，合併提升為第5等級，再扣除不合核之第7等級（14
    1項）後核付為合理。」此亦有該會專科醫師審查意見表影
    本附原審定卷可稽。據上，本件業經被告及勞保監理會之專
    業醫師審查結果，皆認原告殘廢程度應符合第53項第7等級
    及第141項第7等級，原應合併發給第5等級960日之職業傷害
    殘廢給付。惟原告前已因同一事故，於84年9月29日審定成
    殘，原應符合第141項第7等級660日職業傷害殘廢給付，惟
    該項請求因已逾2年請求權時效不予給付，應予扣除，而核
    定發給300日之職業傷害殘廢給付，揆諸首揭規定，依法尚
    無不合。
三、再按行政程序法第36條及第41條第1項分別規定：「行政機
    關應依職權調查證據，不受當事人主張之拘束，對當事人有
    利及不利事項一律注意。」「行政機關得選定適當之人為鑑
    定。」。查被告係勞工保險之保險人，於當事人向其提出勞
    工保險各項給付申請時，被告須開始行政程序，並有上揭依
    職權調查證據之義務，且於遇有醫理上之諸疑義時，得以具
    有專業知識之第三人即專科醫師，於行政程序中陳述關於特
    別法規或經驗定則之意見，而以其陳述，為證據之用。是被
    告於行政程序中將有待進一步調查之案件，請其特約專科醫
    師陳述醫學上之意見，以為證據，於法尚無不合。復查，被
    保險人之殘廢症狀程度常涉醫學專業判斷，非被告之一般行
    政人員所能逕行認定，故被告於審核保險給付案件時，除以
    被保險人或受益人檢附之資料、診斷書等書面資料予以審核
    外，如有必要，亦須另外徵詢專科醫師意見或實地派員訪查
    瞭解實情等，此觀勞工保險局組織條例第11條第2項規定，
    被告得視業務需要聘用兼任醫師12人至20人，及勞工保險條
    例第28條、第56條及同條例施行細則第76條規定保險人（即
    被告）為審核保險給付，得調查有關之文件、得另行指定醫
    院或醫師複檢等規定自明，如被告僅能依被保險人所檢附之
    殘廢診斷書所載內容審查，則上開規定將形同具文，亦有損
    被告審核之權限。且按「診斷書所載之病情，是否符合殘廢
    給付標準，係由殘廢給付主管機關逕依權責認定」行政院衛
    生署89年3月17日衛署醫字第89013119號函釋在案。是即雖
    以專門醫師診斷證明為依據，然審查核定權仍在被告，如其
    審查無任何違法之處，自應予以尊重。
四、至原告雖主張其88年8月30日申請時所檢附之台北榮民總醫
    院84年9月29日之殘廢診斷書中，並未註記前項殘廢有無好
    轉可能，故該診斷書並未完成殘廢確認，屬不完備之診斷書
    ，故該申請書之請求權程序未完備，且88年保給字第603815
    8號函並未要求補正，具有行政上明顯重大瑕疵，處分書應
    自始不生效力云云。然勞工保險殘廢診斷書雖為申請殘廢給
    付之應備書件之一，惟其記載之目的係供被告判斷被保險人
    之殘廢程度，至其是否治療終止之要件，可由就診醫師所填
    載之治療詳況或病歷記載中作成判斷，並不因原告所稱之欄
    位有無勾填而受影響，自亦不生補正之問題。又查該診斷書
    業經診治醫師註記「治療終止審定殘廢日期為84年9月24日
    」，則依勞工保險條例第54條規定，被保險人經治療終止後
    ，如身體遺存障害，並經特約醫院診斷為永久殘廢者，得請
    領殘廢給付。復依同條例施行細則第77條規定，所稱治療終
    止，指所罹患之傷病經治療後，症狀固定，再行治療仍不能
    期待其治療效果之狀態。故本件原告之診治醫師既已於診斷
    書上註記治療終止審定殘廢日期為84年9月24日，即意指原
    告自是日起，症狀已固定，再行治療仍不能期待其治療效果
    ，即無好轉之可能。故雖診治醫師漏未於診斷書上註記原告
    殘廢有無好轉可能，惟仍不影響該診斷書得作為證明成殘日
    期之效力。再依同條例施行細則第78條規定，請領殘廢給付
    者，以特約醫院診斷為永久殘廢或永不能復原之當日為得請
    領給付之日，被告依前揭台北榮民總醫院84年9月29日之殘
    廢診斷書及特約專科醫師審查意見，審查認為原告於84年4
    月29日症狀已固定，原告卻遲至88年8月31日始申請職業傷
    害殘廢給付，已罹於2年時效而以88年保給字第6038158號函
    否准原告之請求，其作成之過程與內容並無違法之處自屬有
    效，而如上所述，原告就該處分亦未循行政救濟程序提出爭
    訟，該處分自已確定，原告、被告均應受其拘束。原告稱該
    處分自始不生效力云云，並無所據。從而，本次原告既復依
    同一事故申請職業傷害殘廢給付，雖原應合併發給第5等級
    960日職業傷害殘廢給付，惟被告以應扣除已逾2年請求權時
    效不予給付之660日，而核定發給300日職業傷害殘廢給付，
    於法並無違誤。
五、綜上所述，原告之主張，並無可採。系爭處分以原告殘廢程
    度符合勞工保險殘廢給付標準表第53項第7等級和第141項第
    7等級，依勞工保險條例第55條第4款規定合併升等應改按第
    5等級發給960日，惟扣除其左下肢機能障害已逾2年請求權
    時效不予給付之660日，實發300日職業傷害殘廢給付，認事
    用法，均無違誤，審議審定及訴願決定予以維持，亦無不合
    ，原告訴請如聲明2.3.所示，為無理由，應予駁回。
據上論結，本件原告之訴為一部無理由，一部不合法，爰依行政
訴訟法第107條第1項第10款、第218條、98條第3項前段，民事訴
訟法第385條第1項前段，判決如主文。
中    華    民    國    94     年     7    月    21   日
                        第一庭審判長法  官 姜素娥
                                    法  官 陳國成
                                   法  官 陳秀
上為正本係照原本作成。
如不服本判決，應於送達後20日內，向本院提出上訴狀並表明上
訴理由，如於本判決宣示後送達前提起上訴者，應於判決送達後
20日內補提上訴理由書（須按他造人數附繕本）。
中　　華　　民　　國　　94　　 年　   7  　月　　21　 日
 　　　　　　　　　                 書記官 呂美玲
